【裁判字號】    98,交聲,147
【裁判日期】    980527
【裁判案由】    違反道路交通管理處罰條例聲明異議
【裁判全文】
臺灣基隆地方法院交通事件裁定         98年度交聲字第147號
移送機關即
原處分機關  交通部公路總局臺北區監理所基隆監理站
異  議  人
即受處分人  丙○○
上列異議人即受處分人因違反道路交通管理處罰條例事件，對於
交通部公路總局臺北區監理所基隆監理站於中華民國98年4月20
日所為之裁決（原處分案號：基監字第裁42-Z00000000號），聲
明異議，本院裁定如下：
    主  文
異議駁回。
    理  由
一、原處分意旨略以：異議人即受處分人（下稱異議人）丙○○
    駕駛車牌號碼0228－KL號自用小客貨車，於民國（下同）98
    年3月13日10時00分許，在國道3號高速公路北上31公里處（
    新店安坑路段），因行車速度超過規定最高速限（90公里）
    之限制，經國道公路警察局第6警察隊執勤員警持雷射測速
    槍測得超速27公里（限速90公里，行速117公里，超過規定
    最高速限20公里以上未滿40公里）違規，乃攔停異議人所駕
    車輛，並以異議人有違反道路交通管理處罰條例第33條第1
    項第1款、高速公路及快速公路交通管制規則第5條第1項之
    行為，當場製單舉發，後經原處分機關認定違規事實明確，
    依交通管理處罰條例第33條第1項第1款之規定，裁處異議人
    罰鍰新台幣（下同）3,500元，並依同條例第63條第1項第1
    款之規定，記違規點數1點。。
二、異議意旨略以：異議人於98年3月13日國道3號高速公路北上
    31公里處，遭員警攔查告知超速，但員警並無出示測速數據
    ，當下也有要求該員警提出，要求要數據，但警員並未提出
    ，煩請出示當時數據或照片，否則難以叫人信服，請求撤銷
    原處分云云。
三、按汽車行駛高速公路及快速公路，應依速限標誌指示，高速
    公路及快速公路交通管制規則第5條第1項定有明文；又汽車
    行駛於高速公路、快速公路或設站管制之道路，行車速度超
    過規定之最高速限者，處汽車駕駛人新臺幣3,000元以上6,0
    00元以下罰鍰，另汽車駕駛人，有違反道路交通管理處罰條
    例第33條第1項情形者，除依原條款處罰鍰外，並記違規點
    數1點，道路交通管理處罰條例第33條第1項第1款及第63條
    第1項第1款分別定有明文。
四、經查：
  (一)異議人於98年3月13日上午10時00分左右，駕駛車號0228－
    KL號自用小客貨車，行經行車速限為90公里之國道3號高速
    公路北上31公里處，經舉發單位執勤員警持雷射測速槍測得
    車速為時速117公里，超速27公里乙節，業據證人即本件舉
    發員警乙○○到庭具結證稱：「98年3月13日我是從早上8時
    到中午12時值巡邏勤務，我跟甲○○一起執勤，兩人都有著
    制服，由甲○○開巡邏車，我負責通訊聯絡，98年3月13日
    上午9時停在3號國道高速公路北向31公里外側路肩（沒有避
    車彎），由甲○○拿雷射槍執行雷射槍測速，我印象中在10
    時許，異議人的車子是在外側車道行駛，是由甲○○警員測
    速，林警員說異議人超速要出去攔，當時我還沒有看數據，
    由甲○○下車拿指揮棒將異議人的車子攔下，我在車內按警
    報器，攔停後，由甲○○拿雷射槍到異議人的車子旁告訴異
    議人超速，請異議人出示駕行照，甲○○警員拿駕行照給我
    ，由我在車內開單，我原先有下車，開單時因為風大，所以
    又回到車內開單，我下車時，我是在負責警戒，沒有上前到
    異議人的車旁，距離異議人的車子約15公尺。（問：雷達測
    速數據多少？）我要開單時，甲○○有把雷射槍給我看，異
    議人行車的時速是117公里，限速是90公里，超速27公里，
    雷射槍與異議人車子的測距是214公尺。」等語（見本院98
    年5月20日訊問筆錄），又證人即本件舉發員警甲○○亦到
    庭具結證稱：「當天98年3月13日執行上午8時到12時的巡邏
    勤務，跟乙○○警員一起執勤，由我開巡邏車，我們2人都
    有穿制服，當日上午9時許，我把巡邏車停在3號國道高速公
    路北向31公里處，由我執行雷射槍測速，異議人的車子是從
    安坑隧道出來，是行駛在外側車道，由我拿雷射槍，我是坐
    在駕駛座拿雷射槍往後面測速，當時有測到異議人的車子超
    速，我測到異議人的行車時速是117公里，當地限速時速90
    公里，異議人超速27公里，我就拿指揮棒下車去把異議人的
    車子攔下，異議人的車子有停下來，我就上前告知異議人說
    你超速，我有拿雷射槍給異議人看，因為異議人坐在車內，
    我有告知異議人要出示駕行照，異議人也很配合，有出示駕
    行照，我不確定異議人有無看到雷射槍的數據，我就拿著雷
    射槍及異議人的駕行照給乙○○製單，開完單後，我有請異
    議人簽名，異議人有簽名，當時異議人有說他時速是多少，
    我就拿紅單給異議人看，他的行車時速是117公里，異議人
    說這裡時速限制不是110公里嗎，我說不是，是90公里，接
    著異議人就開車離開了。（問：對異議人所言之異議理由，
    有何意見？）我當時有給異議人看雷射槍的數據，也有告訴
    異議人超速。」等語明確（見本院同上訊問筆錄），並有內
    政部警政署國道公路警察局98年3月13日公警局交字第Z0000
    0000號舉發違反道路交通管理事件通知單影本1紙在卷可憑
    。
  (二)次查，本件舉發單位舉發異議人所有之上開車輛超速案件所
    使用之雷射測速儀器，係200Hz非照相式規格，KUSTOM廠牌
    之雷射測速儀，型號為PROLASER，器號為PL12334，檢定合
    格單號碼為J0GB0000000，係於97年7月4日檢定合格，有效
    期限至98年7月31日等情，此有經濟部標準檢驗局97年7月4
    日J0GB0000000號雷射測速儀檢定合格證書影本1紙在卷足憑
    ，是舉發單位持以測量異議人行車速度之雷射測速儀於舉發
    違規日，仍處於檢驗合格期限內，據此推論，上開機器自係
    處於運作功能正常之狀態，是以異議人確有於上開時、地，
    駕駛其所有自用小客車，經舉發單位持雷射測速儀測得車速
    為117公里／小時（超速27公里）超速行駛之違規事實，足
    堪認定。
  (三)再查證人甲○○、乙○○依法於上開時地執行交通稽查勤務
    ，與異議人素不相識，復無何仇隙怨懟，當無設詞攀誣、濫
    行舉發之虞。且其係於依法執行勤務時，以雷射測速儀器測
    得異議人在在國道3號高速公路北向31公里處，駕駛上開自
    用小客車以時速為117公里超速行駛之違規事實，嗣並經到
    庭具結擔保其所證述之真實性，衡情應無甘冒偽證之重責而
    虛詞構陷異議人之理。
  (四)且按交通警察掣單舉發違反道路交通管理處罰條例所列之違
    規事實，本質上為行政處分，係公務員基於職務上之權力，
    依法就特定之具體事件所為之具公法上效果之單方面行政行
    為，基於公務員為公法上行為具有公信力之原則，該行政行
    為當可被推定為真正，其據以依法處分之事實認定亦為正確
    無誤，本此公信原則，乃立法者賦予行政機關制定違反道路
    交通事件統一裁罰基準及處理細則，以達其維護交通秩序、
    安全之行政目的。若謂公務員所為一切行政行為均須預留證
    據以為日後之證明，顯將對於國家行政事務之推行產生阻礙
    ，因此刑事訴訟法中關於犯罪證據有關之規定，與原屬於行
    政秩序罰之交通違規裁罰事件本質不合部分，於交通違規聲
    明異議案件審理程序中，自不在準用之列，其理至明。證人
    甲○○、乙○○警員於依法執行職務時，以雷射測速儀器測
    得異議人在在國道3號高速公路北向31公里處，駕駛上開自
    用小客貨車以時速為117公里超速行駛，旋即攔停上前舉發
    ，嗣並就其親眼見聞於受有具結程序及偽證罪擔保之情形下
    於法院到庭為證述，所為之前開證詞，對於其如何發現本件
    異議人在上開時地駕駛自用小客貨車以時速為117公里超速
    行駛之過程，已提出詳實之說明，本院復查無員警有何設詞
    構陷或舉發錯誤之證據，足資證明警員有捏造事實、違法取
    締之情事，亦無何違背一般經驗或論理法則之情形，其前揭
    證述之情節非虛，自堪以採信，足證異議人確有於上開時地
    駕駛上揭自用小客車，經舉發單位持雷射測速儀器測得車速
    為時速117公里超速行駛之違規事實，應堪認定。異議人上
    開所辯，顯係卸責之詞，不足採信。
五、綜上所述，異議人確於上開時、地駕駛自用小客貨車以時速
    為117公里超速行駛，揆諸前揭法條之規定，自屬違規駕駛
    行為。從而，原處分機關依道路交通管理處罰條例第33條第
    1項第1款、第63條第1項第1款之規定，裁處異議人罰鍰3,50
    0元並記違規點數1點，核無違誤。本件異議人之異議為無理
    由，應予駁回。
六、據上論斷，應依道路交通案件處理辦法第19條，裁定如主文
    。
中    華    民    國    98    年    5     月    27    日
                  交通法庭法    官  鄭景文
以上正本證明與原本無異。
對於本件裁定如有不服，應於送達後5日內， 向本院提出抗告書
狀（應附繕本），敘述抗告之理由，抗告於臺灣高等法院。
中    華    民    國    98    年    5     月    27    日
                          書 記 官  李繼業


司法院資訊處製作；財團法人民間司法改革基金會備份。
